臺灣臺北地方法院刑事裁定　　　　　　　　　　　　　　九十年度自字第九○○號
　　自　訴　人　甲○○
　　代　理　人　胡西峰
　　被　　　告　乙○○
　　選任辯護人　黃秀禎律師
右列被告因偽造文書等案件，經自訴人提起自訴，本院裁定如左：
    主  文
自訴駁回。
    理  由
一、自訴意旨略以：胡心照為自訴人之兄，胡心照於民國七十四年八月二十日，在臺
    灣地區與被告乙○○結婚，婚後收養被告之女林子勤，直至八十五年一月十一日
    ，胡心照即與被告離婚，被告已非胡心照之家人，胡心照於八十七年十月十三日
    死亡後，被告並無權以家人之名義發出訃告，嗣後因自訴人與被告發生爭執，被
    告竟委由黃秀禛律師違反律師法第三十條之規定發出函告，恐嚇自訴人，因認被
    告涉犯刑法第二百十條之偽造私文書罪嫌及同法第三百四十六條恐嚇取財罪嫌。
二、按法院或受命法官於自訴案件第一次審判期日前訊問及調查結果，如認案件有刑
    事訴訟法第二百五十二條至第二百五十四條之情形者，得以裁定駁回自訴，同法
    第三百二十六條第三項定有明文。次按刑法第三百四十六條第一項恐嚇取財罪之
    構成，以犯人所為不法之惡害通知到於被害人，並足使其心生畏懼而交付財物為
    要件，最高法院著有四十五年臺上字第一四五○號判例要旨可參。
三、經查：
（一）依據卷附自訴狀之記載，當事人欄所填寫之自訴人為甲○○，且具狀人簽名處
      亦由甲○○所簽名，雖自訴狀最後提及「自訴人甲○○並依法受胡心照之嗣子
      胡光憲委託，共同依法律程序，提起附帶民事訴訟」等語，然遍觀自訴狀全文
      ，所提之自訴人均指甲○○本人，而非由甲○○代胡光憲提起本件自訴，是應
      認本件提起自訴之人為甲○○，而非胡光憲，合先敘明。
（二）自訴人所指為被告所偽造之文書為胡心照之訃文，其內容僅係通知親朋好友胡
      心照業已辭世，並定於何時舉行喪葬祭禮，被告為胡心照之前妻，雖因故離婚
      ，惟仍為胡心照收養之女林子勤之生母，因林子勤在國外，被告受託處理一切
      喪、葬事宜，並有委託書附於臺灣臺北地方法院檢察署八十七年度相字第七九
      ○號卷內，堪認被告以胡子勤（即林子勤）暨家人一同為名印製寄發訃文，並
      無不法，亦無致生損害於公眾或他人。
（三）至於被告委請律師發存證信函一節，被告於本院調查中到庭稱：因自訴人一直
      打電話去學校，才請律師寫存證信函給自訴人等語，且觀諸自訴人提出附卷被
      告委由黃秀禛律師所出具之信函內容，僅敘明被告將依據法律行事，有必要時
      即委由黃秀禛律師代為追究民、刑責任等情，並無不法惡害之通知，亦未要求
      自訴人交付財物，是被告委請律師撰寫發律師信函之行為，為正當權利之行使
      途徑，核與刑法第三百四十六條第一項之恐嚇取財罪要件並不相符。
四、綜上各節，並揆諸前開規定及說明，被告所為並未觸犯刑章，且本院亦查無其他
    積極證據足認被告涉有自訴人所指訴之偽造私文書或恐嚇取財之犯行，本件顯屬
    刑事訴訟法第二百五十二條第十款之犯罪嫌疑不足之情形，本件自訴應予駁回。
據上論斷，應依刑事訴訟法第三百二十六條第三項、第二百五十二條第十款，裁定如
主文。
中      華      民      國    九十一    年     六     月      十三    日
                              臺灣臺北地方法院刑事第一庭
                                  審判長法  官    陳興邦
                                        法  官    傅中樂
                                        法  官    唐于智
右正本證明與原本無異。
如不服本裁定，應於裁定送達後五日內向本院提出抗告狀。
                                        書記官    陳俐妙
中      華      民      國    九十一    年     六     月      十三      日
